ACORDAO-COMPLETO-2525366

ACÓRDÃO DE RELAÇÃO

ACÓRDÃO DE RELAÇÃO 1805/2022 ATA 8/2022 - PRIMEIRA CÂMARA

Acórdão 1805/2022-TCU-Primeira Câmara
Em análise, ato de concessão de aposentadoria emitido pelo Tribunal Regional do Trabalho da 12ª Região/SC em favor de Maria Aparecida Ferrari. 
Considerando que, ao analisar o ato em questão, a Sefip identificou que a incorporação de quintos decorrente do exercício de funções está em desacordo com o entendimento do TCU;
Considerando que a parcela de incorporação de função de 1/5 de FC-02 não está de acordo com a legislação, uma vez que o tempo computado até 10/11/1997, de 5/7/1996 a 29/08/1996, 46 dias, confere o direito à utilização de tempo residual após essa data para incorporação de apenas 1/10 de função e não 2/10 (1/5) , como consta no mapa de funções exercidas;
Considerando que, no julgamento do RE 638.115/CE, o Supremo Tribunal Federal formulou a seguinte tese, em sede de repercussão geral:
Tema 395 - Ofende o princípio da legalidade a decisão que concede a incorporação de quintos pelo exercício de função comissionada no período de 8/4/1998 até 4/9/2001, ante a carência de fundamento legal.
Considerando que, de 13/8/2008 a 7/5/2009, portanto após 4/9/2001, a interessada ocupou a função FC-2 por 8 meses e 24 dias, lapso temporal que não pode ser utilizado como tempo residual para a incorporação de décimos de função, razão pela qual, a incorporação de 1/10 de FC-02 deve ser suprimida de seus proventos por falta de amparo legal e por não ser aplicável, neste caso, a modulação dos efeitos da decisão do STF no RE 638.115/CE;
	Considerando o entendimento firmado a partir do Acórdão 1414/2021-TCU-Plenário no sentido de ser possível "a apreciação de ato sujeito a registro mediante relação, na forma do art. 143, inciso II, do Regimento Interno do TCU, nas hipóteses em que a ilegalidade do ato decorra exclusivamente de questão jurídica de solução já pacificada na jurisprudência desta Corte de Contas";
Considerando, finalmente, os pareceres uniformes da Sefip e do Ministério Público junto a este Tribunal, em face da irregularidade apontada nos autos.
Os Ministros do Tribunal de Contas da União ACORDAM, por unanimidade, com fundamento no art. 71, inciso III, da Constituição Federal de 1988, c/c os arts. 1º, inciso V, 39, inciso II, e 45, caput, da Lei 8.443/1992, e ainda com os arts. 143, inciso II, parte final, 260, § 1º, e 262, caput e § 2º, do Regimento Interno do TCU, em:
a) considerar ilegal o ato de concessão de aposentadoria emitido em favor de Maria Aparecida Ferrari (XXX.569.179-XX) , recusando o respectivo registro;
b) dispensar a devolução dos valores indevidamente recebidos até a data da ciência, pelo Tribunal Regional do Trabalho da 12ª Região/SC, do presente acórdão, com base no Enunciado 106 da Súmula da Jurisprudência do TCU;
	c) fazer as determinações especificadas no subitem 1.7.
1. Processo TC-Processo 040.198/2021-9 (APOSENTADORIA) 
	1.1. Interessada: Maria Aparecida Ferrari (XXX.569.179-XX) .
	1.2. Órgão: Tribunal Regional do Trabalho da 12ª Região/SC.
	1.3. Relator: Ministro Vital do Rêgo.
	1.4. Representante do Ministério Público: Procurador Marinus Eduardo De Vries Marsico.
	1.5. Unidade Técnica: Secretaria de Fiscalização de Integridade de Atos e Pagamentos de Pessoal e de Benefícios Sociais (Sefip) .
	1.6. Representação legal: não há.
1.7. Determinar ao Tribunal Regional do Trabalho da 12ª Região/SC, com base no art. 45 da Lei 8.443/1992, que:
1.7.1. faça cessar os pagamentos decorrentes do ato impugnado, comunicando ao TCU, no prazo de 15 (quinze) dias, as providências adotadas, nos termos do art. 262, caput, do Regimento Interno do TCU, art. 8º, caput, da Resolução-TCU 206/2007 e art. 19, caput, da Instrução Normativa-TCU 78/2018;
1.7.2. emita novo ato de aposentadoria, livre da irregularidade apontada, submetendo-o ao TCU, no prazo de 30 (trinta) dias, consoante os arts. 262, § 2º, do Regimento Interno do TCU e 19, § 3º, da Instrução Normativa TCU 78/2018;
1.7.3. comunique à interessada o teor desta decisão, alertando-a de que o efeito suspensivo proveniente da interposição de eventual recurso não a exime da devolução dos valores percebidos indevidamente após a notificação, caso o recurso não seja provido;
1.7.4. no prazo de 30 (trinta) dias, contados da ciência desta decisão, envie a este Tribunal documentos comprobatórios de que a interessada está ciente da presente deliberação.

Primeira Câmara

Maria Aparecida Ferrari (XXX.569.179-XX).

VITAL DO RÊGO

não há.

APOSENTADORIA (APOS)

Secretaria de Fiscalização de Integridade de Atos e Pagamentos de Pessoal e de Benefícios Sociais (Sefip).